臺灣高等法院花蓮分院民事裁定　　　　　100年度國抗字第2號
抗　 告　 人　A　 （真正姓名、年籍及住所等資料均詳卷）
兼法定代理人　A1　（同上）
　　　　　　　A2　（同上）
前列三人共同
送達代收人　　陳清華律師
上列上列抗告人與相對人花蓮縣立太平國小間請求國家賠償事件
，抗告人等對於中華民國100年6月14日臺灣花蓮地方法院99年度
國字第3號所為裁定不服，提起抗告，本院裁定如下：
    主  文
原裁定廢棄，發回臺灣花蓮地方法院更為裁定。
抗告費用新臺幣壹仟元由相對人負擔。
    理  由
一、抗告意旨略以：抗告人請求國家賠償範圍之訴訟標的及訴之
    聲明，除精神慰撫金外，尚包括「自國家賠償請求書正本送
    達翌日起至清償日為止，按年息百分之五計算之利息」，有
    起訴狀意旨可參。而一審判決理由欄乙、實體方面之第六點
    中僅載：「綜上所陳、原告A女、A1、A2本於國家賠償之法
    律關係，即屬有據，應予准許，其逾此部分之請求，即屬無
    據，應予駁回。」等語，是其就抗告人遲延利息之請求，未
    有著墨，故該判決所載「逾此部分之請求，即屬無據，應予
    駁回。」等語，係就「精神慰撫金」裁判，並未包括遲延利
    息部分。然原審未予說明遲延利息之請求究有無理由，另逕
    予說明該請求於法不合，欲蓋彌彰，已有未洽。再者，國家
    賠償審議小組係「決議」賠償抗告人A女新臺幣（下同）200
    萬元、A1及A2各30萬元，抗告人等拒絕同意此賠償金額，尚
    非拒絕受領。是以，原審認為因抗告人等不接受該審議小組
    決議，依民法第234條及第238條規定，聲請人自應負遲延責
    任，就此部分不得請求，尚有違誤，可證原判決對抗告人遲
    延利息之請求，確有漏未裁判，經抗告人聲請補充判決，原
    裁定仍持己見認為未有判決脫漏等情，自有未洽，爰請求法
    院廢棄原裁定或另為適法之裁定等語。
二、按「訴訟標的之一部或訴訟費用，裁判有脫漏者，法院應依
    聲請或依職權以判決補充之。」民事訴訟法第233條第1項固
    定有明文。所謂裁判脫漏者，係指法院對於應裁判之訴訟標
    的或訴訟費用，未為裁判者而言。在訴訟標的，法院是否漏
    未裁判，應就當事人請求裁判之事項，與法院在判決中所為
    判斷之表示對照以觀。而法院有無為判斷之表示，不應以形
    式就判決之主文與理由觀察，而應以客觀實質內容查照該判
    決之主文與理由中前後文義定之。又原審就擴張之訴部分漏
    未裁判，上訴人對此部分所提起之第三審上訴，應視為補充
    判決之聲請，而應由原法院處理之；且究應計息與否，原審
    未予裁判者，亦得請求補充判決，有最高法院87年度台上字
    第1701號判決及4年上字第1052號判例著有明文。
三、經查：
(一)、原審認為其就部分精神慰撫金認為有理由而予准許，逾此部
    分之請求，已衡量一切情狀，予以駁回，主文亦載明原告其
    餘之訴駁回，則有關所請求法定利息部分亦已遭駁回，自無
    脫漏部分之見解，固非無見。惟抗告人A女、A1及A2 於原審
    請求相對人給付損害賠償費用，A女為300萬元，A1及A2各10
    0萬元，及各自於國家賠償請求書正本送達翌日起至清償日
    止，按年息5%計算之利息，有抗告人99年9月17日起訴狀附
    卷可稽（見原審卷頁5）。經原審認為A女請求200萬、A1及
    A2請求30萬元之一部請求有理由，於主文第一、二項諭示相
    對人應給付各抗告人上開損害賠償金，惟未諭示上開損害賠
    償費用衍生利息部分，雖原審形式上於判決主文與理由中諭
    示原告其餘之訴駁回，然就利息部分，係因損害賠償費用經
    一定期間而生之法定孳息，其與本金或其他費用間具有從屬
    性，有別於獨立之訴訟標的。再者，原判決形式上雖於判決
    主文與理由中諭示原告其餘之訴駁回，然依客觀實質內容查
    照原判決前後文義、與抗告人起訴狀中請求裁判事項，並參
    照目前實務就附帶請求利息部分主文諭示方式，所謂「原告
    其餘之訴駁回」一語，應係指就A女請求給付300萬元中一部
    之100萬元；A1及A2請求給付100萬元中一部之70萬元予以駁
    回而言。是以，按其諭示主文第三項之文義，就否准A女200
    萬元、A1及A2各30萬之利息部分，應未在主文是項解釋之列
    。揆諸首揭說明，抗告人於原審就利息部分亦有主張，而原
    審未予裁判，確有裁判脫漏等情，抗告人自得依民事訴訟法
    第233條請求補充判決。故抗告意旨，指摘原裁定不當，聲
    明廢棄，非無理由。
(二)、至於原審謂聲請人等並不接受審議小組之決議，兩造無法達
    成協議，其他同意接受審議小組會議決議之學童及家長均已
    獲賠償，是聲請人自應負遲延責任，亦即不得就此部分再請
    求支付遲延利息等語，雖非無見。然此部分已涉及實體認定
    ，與是否應補充判決之判斷無關，本院不再贅述。爰由本院
    予以廢棄原裁定，並發回原法院更為適法之處理。
四、據上論結，本件抗告為有理由，爰依民事訴訟法第495條之1
    、第450條、第95條、第78條，裁定如主文。
中    華    民    國   100    年    8     月    31    日
                          審判長法  官  謝志揚
                                法  官  許仕楓
                                法  官  李水源
以上正本係照原本作成。
本件不得再抗告。
中    華    民    國   100    年    8     月    31    日
                                書記官  陳有信